臺灣桃園地方法院民事判決　　　　　　　 100年度訴字第31號
原　　　告　永佑開發股份有限公司
法定代理人　何顏媛美
訴訟代理人　李文奇
被　　　告　李月嬌
訴訟代理人　邱奕常
上列當事人間請求返還土地等事件，本院於民國100 年6 月15日
言詞辯論終結，判決如下：
    主  文
被告應將坐落桃園縣大溪鎮○○段頭寮小段四八七地號土地上，
如附圖所示編號Ａ，面積為九十九平方公尺，門牌號碼為桃園縣
大溪鎮福安里四鄰埤尾六號之二層磚造建物，及附圖所示編號Ｂ
、Ｃ，面積分別為三十三及七十三平方公尺之鐵皮屋，及附圖所
示編號Ｅ，面積為十六平方公尺之車庫拆除清空後，將上開土地
連同附圖所示編號Ｄ，面積為一百四十八平方公尺之水泥地返還
予原告。
被告應給付原告新臺幣貳萬伍仟捌佰拾元。
被告應自民國一百年一月一日起至返還第一項土地之日止，按月
給付原告新臺幣壹仟壹佰陸拾玖元。
原告其餘之訴駁回。
訴訟費用由被告負擔十分之九，餘由原告負擔。
本判決第一項於原告以新臺幣肆拾玖萬仟元為被告供擔保後，
得假執行。
本判決第二項於原告以新臺幣玖仟元為被告供擔保後，得假執行
。
本判決第三項於原告按月以新臺幣肆佰元為被告供擔保後，得假
執行。
原告其餘假執行之聲請駁回。
    事實及理由
一、原告主張：
  (一)桃園縣大溪鎮○○段頭寮小段487 地號土地（下稱系爭土地
    ）為原告所有，原由被告定期承租建物居住，租期自民國93
    年1 月1 日起至97年12月31日止，今租期屆滿，被告依約應
    將系爭土地上之地上物拆除清運，將該土地回復原狀後交還
    原告。詎被告未依約履行，爰依民法第767 條規定，請求被
    告拆屋還地。又被告自租期屆滿後，無權占用系爭土地，獲
    有相當於租金之利益，依民法第179 條前段不當得利之規定
    ，請求被告給付相當於租金之損害金，建地部分按申報地價
    總價百分之10計算，庭院部分按申報地價總價百分之8 計算
    ，則98年及99年之不當得利總額為新臺幣（下同）47,516元
    ，自100 年1 月1 日起，每月之不當得利金額為2,150元。
  (二)聲明：
  1.被告應將桃園縣大溪鎮○○段頭寮小段487 地號土地上，如
    附圖所示編號A ，面積為99平方公尺，門牌號碼為桃園縣大
    溪鎮福安里4 鄰埤尾6 號之2 層磚造建物，及附圖所示編號
    B 、C ，面積分別為33及73平方公尺之鐵皮屋，及附圖所示
    編號E ，面積為16平方公尺之車庫拆除清空後，將上開土地
    連同附圖所示編號D ，面積為148 平方公尺之水泥地返還予
    原告。
  2.被告應給付原告47,516元，及自100 年1 月1 日起至返還第
    1項土地之日止，按月給付原告2,150元。
  3.上開兩項，願供擔保，請准宣告假執行。
二、被告則以：原告請求之租金數額過高，並不合理，伊願意再
    向原告承租系爭土地等語，資為抗辯，並聲明：駁回原告之
    訴。
三、本院之判斷
  (一)原告主張其為系爭土地之所有權人，系爭土地原由被告定期
    承租建物居住，租期自93年1 月1 日起至97年12月31日止，
    今租期屆滿，被告依約應將系爭土地上之地上物拆除清運，
    將該土地回復原狀後交還原告，被告並未依約履行等情，業
    據其提出系爭土地之土地登記第2 類謄本、土地租賃契約、
    現場照片等件為證（參見本院卷第7 至9 頁），被告對此並
    不爭執，是原告此部分主張，堪信為真實。
  (二)原告復主張依民法第767 條規定，請求被告拆屋還地等語。
    經查，系爭土地上如附圖所示編號A ，面積為99平方公尺，
    門牌號碼為桃園縣大溪鎮福安里4 鄰埤尾6 號之2 層磚造建
    物，及附圖所示編號B 、C ，面積分別為33及73平方公尺之
    鐵皮屋，及附圖所示編號E ，面積為16平方公尺之車庫，及
    附圖所示編號D ，面積為148 平方公尺之水泥地均為被告所
    有及占有使用中之事實，為兩造所不爭執，復經本院會同桃
    園縣大溪地政事務所人員前往現場履勘確認無訛，有勘驗筆
    錄及土地複丈成果圖各1 件在卷可佐（參見本院卷第34頁及
    第40頁）。又被告自承伊僅繳納租金至97年，98年以後就沒
    有再繳等語（參見本院卷第55頁反面），核與原告所述前揭
    租約屆期後，兩造並未再續約等情相符，被告復未能舉證證
    明伊有何占有使用系爭土地之其他合法權源，準此，原告請
    求被告將附圖所示編號A ，面積為99平方公尺，門牌號碼為
    桃園縣大溪鎮福安里4 鄰埤尾6號之2層磚造建物，及附圖所
    示編號B 、C ，面積分別為33及73平方公尺之鐵皮屋，及附
    圖所示編號E ，面積為16平方公尺之車庫拆除，即屬有據。
  (三)原告另主張被告自租期屆滿後，無權占用系爭土地，獲有相
    當於租金之利益，依民法第179 條前段不當得利之規定，請
    求被告給付相當於租金之損害金，建地部分按申報地價總價
    百分之10計算，庭院部分按申報地價總價百分之8 計算，則
    98年及99年之不當得利總金額為47,516元，自100 年1 月1
    日起，每月之不當得利金額2,150 元等語，被告則執前詞置
    辯。按無法律上之原因而受利益，致他人受損害者，應返還
    其利益；因故意或過失，不法侵害他人之權利者，負損害賠
    償責任，民法第179 條前段、第184 條第1 項前段分別定有
    明文。而無權占用他人之土地，可以獲得相當於租金之利益
    ，為社會通常之觀念，故其自得本於侵權行為及不當得利之
    法律關係，請求被告給付相當於租金之不當得利損害金。次
    按土地所有人得依不當得利法則向無權占用其土地之人請求
    返還相當於租金之損害金，惟其數額，除以申報地價為基礎
    外，尚須斟酌基地之位置、工商業繁榮之程度及占用人利用
    土地之經濟價值及所受利益等項，並與鄰地租金相比較，以
    為決定，並非必達申報地價年息百分之10之最高額（最高法
    院88年度台上字第3331號及88年度台上字第1894號判決意旨
    參照）。查原告主張被告無權占用如附圖所示編號A 至E 之
    土地一事，業經本院認定無訛，已如前述。又被告未曾支付
    任何使用對價予原告，被告自受有相當於租金之利益，原告
    則因而受有相當於租金之損害，被告占用原告所有系爭土地
    ，已符合不當得利之法律構成要件，原告自得依不當得利之
    法律關係，請求被告返還上述租約屆期後，自98年1 月1 日
    起至99年12月31日止，相當於租金之利益。次查，被告所有
    之上述磚造建物、鐵皮屋及車庫均係供個人住家使用，且附
    近僅有臨近花海農場及慈湖兩蔣文化園區，週遭經濟並不繁
    榮，生活機能亦非便利，有原告提供之現場照片2 張在卷可
    佐（參見本院卷第9 頁），復經本院會同桃園縣大溪地政事
    務所人員於100 年2 月10日履勘屬實，本院審酌被告使用土
    地之面積、現況等一切情事，認為原告因被告使用系爭土地
    所受之損害以土地申報總價額年息百分之5 計算為適當。又
    系爭土地98年申報地價為每平方公尺640 元，99年及100 年
    之申報地價均為760 元，有系爭土地之土地登記第2 類謄本
    及申報地價查詢各1 件在卷可佐（參見本院卷第7 、15、47
    頁）。從而，原告請求被告給付98年1 月1 日起至99年12月
    31日止，按上開申報地價百分之5 計算之不當得利，及自10
    0 年1 月1 日起至返還其聲明第1 項土地之日止，按月計算
    之損害金（計算方式詳如附件），均屬有據。
四、綜上所述，原告依不當得利之法律關係，請求被告給付25,8
    30元，及自100 年1 月1 日起至返還如主文第1 項所示土地
    之日止，按月給付原告1,169 元之損害金，為有理由，應予
    准許，逾此範圍所為之請求，為無理由，應予駁回。
五、原告陳明願供擔保，請准宣告假執行，就原告勝訴部分，經
    核並無不合，爰酌定相當之擔保金准許之。至於原告敗訴部
    分，假執行亦失所附麗，應予駁回。
六、本件事證已臻明確，兩造間其餘攻擊防禦方法，核與本判決
    結果不生任何影響，爰不一一予以論述，附此敘明。
七、據上論結，原告之訴為一部有理由，一部無理由，依民事訴
    訟法第79條、第390 條第2 項，判決如主文。
中    華    民    國   100    年    6     月    30    日
                  民事第一庭    法  官  林哲賢
以上正本證明與原本無異
中    華    民    國   100    年    6     月    30    日
                                書記官  陳佳彬
附件：（元以下四捨五入）
被告占用系爭土地上之面積合計為369 平方公尺
(1)被告於98年1 年所獲不當得利金額為11,808元（369 ×640 ×
  5% ＝11,808 ）。
(2)被告於99年1 年所獲不當得利金額為14,022元（369 ×760 ×
  5% ＝14,022 ）。
(3)綜上，兩年之不當得利總額為25,830元。
(4)被告自100 年1 月1 日起，每月之不當得利金額為1,169 元（
  369 ×760 ×5%÷12＝1,169 ）。
如對本判決上訴，須於判決送達後 20 日內向本院提出上訴狀。
如委任律師提起上訴者，應一併繳納上訴審裁判費。